臺灣臺南地方法院刑事判決　　　　　　　99年度重訴字第15號
公　訴　人　臺灣臺南地方法院檢察署檢察官
被　　　告　杜清財
指定辯護人　彭冀湘律師
被　　　告　黃招勝
　　　　　　王文鴻
選任辯護人　黃紹文律師
被　　　告　陳漢展
　　　　　　黃俊凱
　　　　　　李宗泰
　　　　　　葉崇權
上列被告因殺人等案件，經檢察官提起公訴（98年度偵字第1680
1、16803號及99年度偵字第752、3912、6151號），本院判決如
下：
    主  文
杜清財犯非法持有手槍罪，累犯，處有期徒刑伍年陸月，併科罰
金新臺幣柒萬元，罰金如易服勞役，以新臺幣壹仟元折算壹日，
扣案之加拿大DAC廠394型、口徑９MM制式半自動手槍壹枝（含彈
匣壹個，槍枝管制編號0000000000號）沒收；又共同犯剝奪他人
行動自由罪，累犯，處有期徒刑拾月；又共同犯剝奪他人行動自
由罪，累犯，處有期徒刑壹年貳月；又殺人，處無期徒刑，褫奪
公權終身，扣案之仿WALTHER廠PPK/S型半自動改造手槍壹枝（含
彈匣壹個，槍枝管制編號0000000000號）、改造子彈參顆，均沒
收。應執行無期徒刑，罰金新臺幣柒萬元，罰金如易服勞役，以
新臺幣壹仟元折算壹日，褫奪公權終身，扣案之加拿大DAC廠394
型手槍、口徑９MM制式半自動手槍（含彈匣壹個，槍枝管制編號
0000000000號）及仿WALTHER廠PPK/S型半自動改造手槍（含彈匣
壹個，槍枝管制編號0000000000號）各壹枝、改造子彈參顆，均
沒收。
黃招勝共同犯剝奪他人行動自由罪，處有期徒刑捌月；又共同
犯剝奪他人行動自由罪，處有期徒刑壹年。應執行有期徒刑壹年
陸月。
王文鴻共同犯剝奪他人行動自由罪，處有期徒刑陸月；又共同犯
剝奪他人行動自由罪，處有期徒刑捌月。應執行有期徒刑壹年。
陳漢展共同犯剝奪他人行動自由罪，處有期徒刑柒月。
黃俊凱共同犯剝奪他人行動自由罪，處有期徒刑柒月。
李宗泰共同犯剝奪他人行動自由罪，處有期徒刑柒月。
葉崇權共同犯剝奪他人行動自由罪，累犯，處有期徒刑拾月。
    事  實
一、杜清財前因犯傷害、肅清煙毒條例、妨害兵役條例等案件，
    分別經臺灣高等法院臺南分院以80年度上訴字第982號、80
    年度上訴字第1012號、80年度上訴字第1308號及臺灣臺南地
    方法院以81年度訴字第1648號判處有期徒刑5月、8月、13年
    6月及3年確定，嗣經臺灣臺南地方法院81年度聲字第1132號
    裁定應執行有期徒刑17年確定，於民國（下同）80年10月24
    日入監服刑，於88年10月15日假釋付保護管束，期滿為97年
    5月12日，又因符合中華民國九十六年罪犯減刑條例之減刑
    條件，經依同條例辦理減刑後，己無殘餘刑期，於96年7月
    16日其假釋期間己屆滿，視為執行完畢。葉崇權前因竊盜案
    件，經臺灣臺南地方法院以93年度簡字第2491號判處有期徒
    刑3月確定，於94年7月5日縮刑期滿，94年7月6日執行完畢
    出監。詎杜清財、葉崇權仍不知悔改，為下述行為：
（一）杜清財（綽號：「阿財」）於98年11月24日前數日，自不
      詳管道，取得具殺傷力加拿大DAC廠394型、口徑9㎜制式
      半自動手槍（槍號A00587，槍枝管制編號0000000000號）
      1枝、具殺傷力之制式子彈11顆及具殺傷力之非制式子彈2
      顆（分別由金屬彈殼組合直徑8.9㎜、8.8㎜彈頭而成），
      其即未經許可而持有之。
（二）杜清財與洪敏男（綽號：「阿男」）間疑有因販售毒品所
      引發之欠款糾紛，杜清財因不滿洪敏男積欠債務卻對其嗆
      聲，竟夥同黃招勝（綽號：「阿池」）、黃郁桓（綽號：
      「小胖」由本院另行審結）、王文鴻（綽號：「文鴻」）
      、陳漢展（綽號：「牛展」）、黃俊凱（綽號：「阿醜」
      ）、李宗泰（綽號：「阿泰」）及葉崇權（綽號：「老鼠
      」）等人，意圖透過挾制洪敏男之友人楊政諺（綽號：「
      諺仔」）之方式以便誘使洪敏男出面，即共同基於妨害楊
      政諺自由之犯意聯絡，於98年11月24日凌晨2時40分許，
      分乘2部自用小客車（黃招勝駕駛車牌號碼8067-JY號自用
      小客車搭載陳漢展、黃郁桓、王文鴻，杜清財駕駛車牌號
      碼7273-WR號自用小客車搭載黃俊凱、李宗泰、葉崇權）
      ，前往楊政諺經常逗留之臺南市○○區○○路507號「炫
      風藍天網咖店」找尋楊政諺。是時杜清財所駕駛之車輛先
      行抵達網咖店，由杜清財等人進入店內以手勢指示要楊政
      諺外出商談，黃招勝所駕駛之車輛隨後駛至，迨楊政諺步
      出網咖店，杜清財立即示意其他人：「帶回去公司」，並
      要求楊政諺坐上黃招勝所駕駛之車輛，車內放置有球棒2
      支，由黃郁桓、王文鴻分坐在楊政諺兩邊，以防止楊政諺
      逃跑。渠等駕車至臺南市○○路某羊肉爐店，杜清財下車
      與綽號「貴哥」之成年男子談話約莫數分鐘，復將楊政諺
      載往臺南市○區○○○路1段156號「魚羊海產批發公司」
      （以下簡稱魚羊公司），杜清財要求楊政諺把洪敏男找出
      來，之後該名綽號「貴哥」之男子前來魚羊公司，詢問楊
      政諺：「你是跟誰？」、「有沒有認識的人可以保你？」
      ，楊政諺答以沒有，綽號「貴哥」之男子出言恐嚇稱：「
      把阿男（係指洪敏男）交出來，不然就拿『號啊』（係指
      海洛因）把你打死」等語，致楊政諺心生畏懼，綽號「貴
      哥」之男子向杜清財表示：「幸好有先將人找出來，不然
      我不相信我的錢會被人吞掉」後先行離去；杜清財再度要
      求楊政諺聯絡洪敏男，且對於楊政諺提議給予幾天時間處
      理未予接受，然因楊政諺表示其手機仍放置在網咖店，杜
      清財遂指示黃招勝返回前揭網咖店取回楊政諺之手機。待
      取回手機後，杜清財隨即命楊政諺撥打電話聯絡洪敏男，
      葉崇權在旁要求楊政諺將手機開啟擴音功能，楊政諺被迫
      撥打手機詢問洪敏男是否可出來碰面，洪敏男原本以伊在
      學甲、不方便出來為由推託，經雙方多次通話後，洪敏男
      稱待伊返回臺南市後再行聯絡。於同日凌晨5時許，黃招
      勝、王文鴻、陳漢展及李宗泰再度駕乘車牌號碼7273-WR
      號自用小客車帶同楊政諺至網咖店，黃招勝拿取楊政諺之
      汽車鑰匙後，交由李宗泰駕駛楊政諺所有之車牌號碼
      5501-LX號自用小客車搭載王文鴻及楊政諺，黃招勝、陳
      漢展駕乘原車返抵魚羊公司後，杜清財要求楊政諺再次電
      話聯絡洪敏男，洪敏男於電話中向楊政諺表明相約在臺南
      縣永康市兵仔市場之頂好超市附近見面。
（三）杜清財於確認洪敏男即將出面之地點後，便攜帶前開持有
      之制式手槍及子彈，並在楊政諺之自用小客車上放置球棒
      2支，由黃招勝駕駛楊政諺5501-LX號之自用小客車，搭載
      杜清財（右前座）、黃郁桓（左後座）、王文鴻（右後座
      ）及楊政諺（後座中間）自魚羊公司出發，於同日上午7
      時20分許，抵達臺南市○○區○○路181號頂好超市前等
      候，杜清財示意黃郁桓及王文鴻先下車，杜清財、黃招勝
      、黃郁桓及王文鴻共同基於妨害洪敏男自由之犯意聯絡，
      見洪敏男騎車前來赴約，黃招勝駕車逼近洪敏男之機車使
      渠向右停靠在路旁，杜清財下車掏出其所有之制式手槍指
      著洪敏男喝令：「不要亂動」，並向黃郁桓、王文鴻大喊
      ：「把他拖上車」，黃郁桓自左邊環抱洪敏男，王文鴻抓
      住洪敏男之雙手手腕，試圖強押洪敏男上車，經洪敏男極
      力抵抗、在地掙扎，黃招勝見狀下車從後抱起洪敏男防止
      洪敏男脫逃，是時王文鴻隨即發現洪敏男外套往上拉開後
      ，裡面有一把槍插在腰際，而大呼：「他身上有帶東西」
      等語，杜清財聞聲立即出手奪下洪敏男插在左側腰際之具
      殺傷力由仿WALTHHER廠PPK/S型半自動手槍製造之槍枝，
      換裝土造金屬槍管而成之改造手槍1枝（含彈匣1個，及具
      殺傷力由金屬彈殼組合直徑7.9±0.5㎜金屬彈頭而成之改
      造子彈6顆），另基於殺人之故意，將該手槍上膛，另一
      手推倒洪敏男後，除一面通知黃昭勝等三人上車外，還一
      面持該把改造手槍朝洪敏男右胸前射殺2槍，由於卡彈而
      將該槍棄置在地，黃招勝、黃郁桓及王文鴻見狀陸續上車
      躲避，洪敏男因中槍、倒地，曾試圖要爬起來，杜清財見
      狀仍未罷手，又掏出其所攜帶之制式手槍朝洪敏男頭部及
      胸部等處繼續擊發11槍後，見洪敏男已無任何微細顫動，
      始攜帶其所持有之制式手槍搭乘黃招勝所駕駛之車輛一行
      人逃離現場，杜清財攜槍自行在臺南市○區○○路1段29
      巷口下車，黃招勝、黃郁桓及王文鴻則沿途拿起車上浴巾
      擦拭車內指紋，黃招勝駕車將楊政諺載至臺南市○區○○
      路與林森路口處，將車交還予楊政諺始讓渠離去，楊政諺
      遭杜清財等人剝奪行動自由達5、6小時之久。洪敏男則因
      受身中13槍（包含正面4槍、背面9槍，槍創共25處），受
      有頭部及胸部多處槍創，主動脈及心臟損傷（即其中1槍
      入口於右耳後部，造成主動脈破裂，再造成右心室心尖破
      損傷，改造子彈完整彈頭停止於心尖），大量血胸，不治
      死亡。嗣經警據報前往頂好超市前，當場扣得改造手槍1
      枝（含彈匣1個及改造子彈2顆，其中一顆子彈於送驗後試
      射殆盡）、改造子彈2顆、已擊發之制式彈殼8顆、已擊發
      之非制式金屬彈殼1顆、制式銅包衣彈頭3顆、制式彈頭銅
      包衣2片及鉛心1顆等物，先後於98年11月24日中午12時50
      分許及98年11月26日凌晨2時許，拘提黃招勝及黃郁桓、
      王文鴻到案；且於99年1月8日下午7時18分許，在屏東縣
      滿州鄉○○村○○路45號「紫灣渡假村」拘提杜清財到案
      ，並在「紫灣渡假村」A2218室扣得改造子彈1顆（直徑
      8.9㎜，業經送驗後試射殆盡），又於翌日（即99年1月9
      日）上午11時47分許，由杜清財帶同警方前往高雄市○○
      路「台糖加油站」對面停車格（計次505174）前排水溝，
      查扣制式手槍1枝（含彈匣1個）及改造子彈1顆（直徑8.8
      ㎜，業經送驗後試射殆盡）。
二、案經臺灣臺南地方法院檢察署檢察官據報相驗後簽分並由楊
    政諺訴由臺南市政府警察局永康分局報告臺灣南地方法院檢
    察署檢察官偵查起訴。
    理  由
甲、程序方面：
    按現行刑事訴訟法採行直接審理原則及言詞審理原則，並保
    障被告之反對詰問權，明定被告以外之人於審判外之言詞或
    書面陳述，除法律有規定者外，原則上不得作為證據。另為
    兼顧現實需要及真實之發現，乃本於例外從嚴之立場，許於
    具備必要性及可信性之特別情況下，例外地承認其有證據能
    力。經查：
一、被告黃招勝、黃郁桓、王文鴻、陳漢展、黃俊凱、李宗泰、
    葉崇權及證人楊政諺於警詢時所為之陳述，對被告杜清財而
    言均為被告以外之人於審判外之陳述，既經被告杜清財及其
    辯護人爭執其證據能力，依刑事訴訟法第159條第1項，應認
    無證據能力。
二、證人即共同被告黃招勝、王文鴻於本院之聲請羈押程序中所
    為之陳述，依據刑事訴訟法第159條之1第1項規定，應有證
    據能力。
三、按被告以外之人於偵查中向檢察官所為陳述，除顯有不可信
    之情況者外，得為證據，刑事訴訟法第159條之1第2項定有
    明文。偵查中對被告以外之人（包括證人、鑑定人、告訴人
    、被害人及共同被告等）所為之偵查筆錄，或被告以外之人
    向檢察官所提之書面陳述，性質上均屬傳聞證據。惟現階段
    刑事訴訟法規定檢察官代表國家偵查犯罪、實施公訴，依法
    其有訊問被告、證人及鑑定人之權限，證人、鑑定人且須具
    結，而實務運作時，檢察官偵查中向被告以外之人所取得之
    陳述，原則上均能遵守法律規定，不致違法取供，其可信度
    極高，職是，被告以外之人前於偵查中已具結而為證述，除
    反對該項供述得具有證據能力之一方，已釋明「顯有不可信
    之情況」之理由外，應認該證人於偵查中之陳述具有證據能
    力。證人即共同被告黃招勝、黃郁桓、王文鴻、葉崇權及證
    人楊政諺、林登發、謝寶密於偵查中之具結陳述，既經合法
    具結擔保所述實在，且無顯不可信之情況，依刑事訴訟法第
    159條之1第2項之規定，應認其於偵查中之陳述具有證據能
    力。
四、又按被告以外之人於審判外之陳述，雖不符刑事訴訟法第
    159條之1至第159條之4之規定，而經當事人於審判程序同意
    作為證據，法院審酌該言詞陳述作成時之情況，認為適當，
    亦得為證據，當事人、代理人或辯護人於法院調查證據時，
    知有第159條第1項不得為證據之情形，而未於言詞辯論終結
    前者，視為有前項之同意，同法第159條之5亦有明文。查被
    告黃招勝、黃郁桓、王文鴻、陳漢展、黃俊凱、葉崇權及李
    宗泰於警詢、偵訊時未經具結之供述及證人楊政諺於警詢之
    陳述對於前述被告，證人林登發、謝寶密於警詢之陳述、臺
    灣臺南地方法院檢察署98年度相字第1552號相驗筆錄、解剖
    筆錄、相驗屍體證明書、法醫解剖鑑定報告書、臺南縣警察
    局洪敏男遭槍擊死亡案勘查採證報告、臺南縣警察局槍枝初
    步檢視報告表等資料對於被告杜清財、黃招勝、王文鴻、陳
    漢展、黃俊凱、李宗泰、葉崇權而言雖屬傳聞證據，然公訴
    人、被告及其辯護人迄至言詞辯論終結前均不爭執其證據能
    力，亦未再聲明異議，本院審酌上開證據資料製作時之情況
    ，尚無違法不當及證明力明顯過低之瑕疵，亦認為以之作為
    證據應屬適當，揆諸刑事訴訟法第159條之5之規定，亦認前
    揭證據資料均有證據能力。
五、法院或檢察官依刑事訴訟法第208第1項之規定，囑託鑑定機
    關所出具之鑑定報告，應屬刑事訴訟法第206條第1項之鑑定
    報告，為傳聞法則之例外；又司法警察等偵查輔助人員於案
    件未移送檢察官偵辦前之調查犯罪階段，依據檢察長之概括
    授權，先行將尿液、血液、毒品、槍砲、彈藥、刀械等證物
    送請檢察機關預先核定之專責鑑定人或鑑定機關（團體）實
    施鑑定，基於檢察一體原則，該鑑定人或鑑定機關（團體）
    亦應視同受承辦檢察官所選任或囑託而執行鑑定業務，其等
    出具之書面鑑定報告亦屬刑事訴訟法第206條所定之傳聞例
    外。本件卷附之內政部警政署刑事警察局98年12月2日刑紋
    字第0980166213號鑑驗書、98年12月8日刑紋字第09801662
    11號鑑驗書、98年12月17日刑紋字第0980166207號鑑驗書、
    99年1月22日刑鑑字第0980165431號鑑定書、99年3月5日刑
    鑑字第0990007745號鑑定書均為檢察機關概括授權警方送由
    鑑定機關所為之鑑定，且上開鑑定書於鑑驗方法、鑑驗結果
    均有詳細說明，是鑑定人以書面為鑑定報告提出於法院、檢
    察官，依前開說明，自具有證據能力。
六、此外，傳聞法則係對於被告以外之人於審判外之言詞或書面
    陳述，亦即針對被告以外之人於審判外以言詞或書面所為之
    供述證據而為之規範，卷附之相驗照片、解剖照片、現場勘
    察照片36張及現場照片16張，係以科學、機械之方式，對於
    所拍攝內容所為忠實且正確之記錄，性質上並非供述證據，
    應無刑事訴訟法第159條第1項規定之適用。
乙、實體方面：
一、關於被告杜清財被訴非法持有制式手槍及非法持有子彈部分
    ：
（一）訊據被告固供承於99年1月8日經警在屏東縣滿州鄉○○村
      ○○路45號「紫灣渡假村」A2218室居處搜索後，查扣改
      造子彈（直徑8.9MM）1顆，99年1月9日帶同警方前往高雄
      市○○路「台糖加油站」對面停車格（計次505174）前排
      水溝，查扣加拿大DAC廠394型、口徑9MM制式半自動手槍
      （槍號A00587、槍枝管制編號0000000000）及改造子彈1
      顆之事實，惟仍矢口否認犯有非法持有制式手槍罪及非法
      持有子彈罪等犯行，辯稱：前開制式手槍及子彈等物品係
      被害人洪敏男帶來的二把槍其中一把，當天伊先下車搶走
      被害人洪敏男置放在左側腰際間之制式手槍放在伊右褲管
      內，嗣後又聽到同案被告王文鴻、或小胖等人說被害人身
      上還有另一把槍，伊立即去搶槍，因為生氣他竟然帶槍到
      場，加上不慎按到手槍，打中被害人下半身，後來卡彈才
      又取出前揭最初搶到之制式手槍繼續開槍，且伊到最後腦
      筋已經一片空白，才會把最後開槍的槍枝一併帶走，之後
      於跨年時丟棄於高雄，該槍並非為伊身上所持有之物品云
      云。
（二）本院查：
   1、前揭扣案之手槍、子彈，經送往內政部警政署刑事警察局
      依檢視法、性能檢驗法、試射法、比對顯微鏡法鑑驗結果
      ，該送鑑手槍（槍枝管制編號0000000000），認係9mm制
      式半自動手槍，為加拿大DAC廠394型，槍號A00587，槍管
      內具6條右旋來復線，擊發功能正常，可供擊發同口徑制
      式子彈使用，認具殺傷力；送鑑子彈共2顆，其中1顆，認
      係非制式子彈，由金屬彈殼組合直徑8.9mm金屬彈頭而成
      ，經試射，可擊發，認具殺傷力；其餘1顆，認係非制式
      子彈，由金屬彈殼組合直徑8.8mm金屬彈頭而成，經試射
      ，可擊發，認具殺傷力等情，有內政部警政署刑事警察局
      99年3月5日刑鑑字第0990007745號鑑定書（見99年度偵字
      第3912號第6至7頁）附卷可稽，足見上開扣案之制式手槍
      1枝（含彈匣1個，槍枝管制編號0000000000號）、非制式
      子彈2顆等，均具有殺傷力，皆為槍砲彈藥刀械管制條例
      第7條、第12條所列管禁止非法持有之槍、彈無疑，合先
      敘明。
   2、次查，被告於99年1月8日經警拘捕到案後隨即供稱：「因
      為洪敏男欠我賭債約有19萬未還，且洪敏男於98年11月初
      凌晨3至4點許，持槍至臺南市○○○路○段156號（魚羊
      海產批發公司）找我4至5次未遇並揚言說要打死我，所以
      我欲找他談判時，洪敏男帶槍前來，後槍枝被我奪下，遭
      我槍擊致死。（問：你槍殺洪敏男槍枝是如何得來？槍枝
      顏色為何？）2枝槍都是洪敏男帶來的。2枝均是黑色的。
      ‧‧是我提議要到新化鎮網咖店（經警方查為台南縣新化
      鎮○○路507號─炫風網咖）內找到楊政諺後，將楊政諺
      帶魚羊公司，叫楊政諺打電話約洪敏男出面，後來楊政諺
      跟洪敏男約當(24)日06時許，在台南縣永康市○○里○○
      路181號「頂好超市」前碰面。我與黃招勝、王文鴻、黃
      郁桓、楊政諺一同駕駛5501-LX自小客車到達永康市○○
      路「頂好超市」前等候，等到洪敏男出現後，我趁洪敏男
      停車之際立即抱住洪敏男，我發現洪敏左腰際有攜帶手槍
      ，我隨後就將該槍拔下放在我的右褲袋，後來王文鴻、黃
      郁桓及我等3人要將洪敏男拉上車，隨後我下車即聽到他
      們2人中一人喊說洪敏男有帶槍。後來我自洪敏男右褲袋
      內取下另一槍枝。後來我立即朝洪敏男下半身開槍開了二
      槍後槍枝卡彈，我將卡彈槍枝丟棄於現場，我再持第一次
      自洪敏男身上拿起之槍枝朝洪敏男開了數槍，直至洪敏男
      倒下後，我們共乘5501-LX自小客車逃逸。」云云（見警
      卷第4、5頁），其後於檢察官偵訊及本院羈押庭審訊時亦
      均為相同之供述，並補陳：因楊政諺是死者洪敏男的小弟
      ，只有楊政諺才能找到洪敏男，而伊等要楊政諺用其手機
      打電話給洪敏男及開楊政諺所有之5501-LX號自小客車，
      都是為了要把洪敏男引出來等語（見南檢99偵752號偵查
      卷第67至71頁、南檢99偵3912號偵查卷第57至58頁、本院
      99 聲羈12號刑事卷第5至7頁、本院99偵聲44號刑事卷第7
      至9頁）。則由被告杜清財自己陳述內容觀察，其前揭供
      述已互有矛盾，且顯不合理之處，蓋死者洪敏男如於98年
      11月間業已數度持槍至被告杜清財工作場所表明要與被告
      杜清財「拼輸贏」，即表示此係死者洪敏男找尋被告杜清
      財之行動甚急，被告杜清財此際若真有意與死者洪敏男見
      面，只消放出風聲令其知悉其所在位置，焉有不令死者洪
      敏男自動上門之理？又何需被告杜清財親至洪敏男之新化
      居所抓人無著，還放槍示警（見證人楊政諺於本院審判期
      日之證述，本院卷二第51頁、南檢98偵16803號偵查卷第
      62 頁）後，還特地聚眾去抓死者洪敏男之小弟楊政諺，
      以便引誘死者洪敏男出面（利用手機門號及特定汽車矇騙
      死者洪敏男，令其誤以為只是要與小弟楊政諺個人會面而
      已）之必要？其次，被告杜清財既稱死者洪敏男係持槍上
      門尋仇，則被告杜清財要找死者洪敏男談判，又焉有不攜
      帶足以抗衡之器械去對應死者洪敏男之理？反觀被告所陳
      奪槍過程，彷彿其行動速度快逾子彈，且有空手奪白刃（
      手槍）之能力一般，這豈非天方夜譚？再者，依被告杜清
      財自己所述搶槍情節，被告杜清財應先最早下車抱住死者
      洪敏男搜身，因而發現其左側腰際間之手槍後，隨即又上
      車，待聽聞同案被告王文鴻或小胖等人說死者洪敏男身上
      有槍，遂又再度下車搶死者洪敏男放置於右褲袋內之第二
      支手槍，則被告杜清財焉有於短短數分鐘內（依警卷所附
      路口監視器調閱內容觀察，被告所搭乘車輛駛至現場直至
      離開，全程不到五分鐘，見警卷第203頁）竟二度下車之
      理？且被告杜清財既已先下車抱住死者洪敏男搜身，以手
      槍如此有明顯形狀與重量之物品，死者洪敏男若真攜帶二
      支手槍，被告杜清財於最初搶槍之際即可立即察覺，併同
      時取走死者身上所攜帶之手槍，又焉有可能還留到被告杜
      清財手下王文鴻等人壓制住死者洪敏男後才被發覺另一把
      手槍之存在？更無論被告前揭所陳案發經過，與其他在場
      同案被告黃昭勝、王文鴻、黃郁桓及車內目擊證人楊政諺
      等人一致之供證情節顯不相同（見後段論述）！則被告杜
      清財辯稱扣案之制式手槍及非制式子彈等物係取之於死者
      洪敏男身上之物云云，已難置信！
   3、再查，證人楊政諺於本院審理時結稱：同案被告黃昭勝駕
      駛伊所有5501-LX自小客車到達台南縣永康市○○路181號
      頂好超市前時，因當時被告杜清財懷疑在他們前方之計程
      車內可能是死者洪敏男，被告杜清財便叫坐在伊兩旁之同
      案被告王文鴻、黃郁桓先下車伺機抓人，稍後死者洪敏男
      騎機車經過伊車左側往車內瞧時，被告杜清財便喊說那個
      才是死者洪敏男，於是被告杜清財隨即下車，死者洪敏男
      先被同案被告黃郁桓、王文鴻抓住，被告杜清財下車時，
      伊見到被告杜清財有掏槍的動作，但沒有清楚看到被告杜
      清財持槍情形，因伊視線部分被車體擋住，而彼三人因遲
      未將死者洪敏男抓上車，所以身為駕駛之同案被告黃昭勝
      最後也下車去幫忙。黃昭勝下車不久，伊便聽到有人說死
      者洪敏男身上有槍，然後伊就聽到槍聲等語（見本院卷二
      第54至56頁背面）；另證人即同案被告黃昭勝亦結證稱：
      本件事故伊從頭至尾均依被告杜清財指示行事，當日伊受
      被告杜清財指示駕駛5501-LX號自小客車前往永康市頂好
      超市前，同案被告王文鴻、黃郁桓先行下車，之後被告杜
      清財才下車，伊最後下車幫忙從後面抱住死者洪敏男，當
      時同案被告王文鴻說死者洪敏男身上有東西時，伊還沒有
      看到死者洪敏男身上有何物品，是被告杜清財從死者腰際
      抽出一把手槍時，伊才看到那把槍，當時伊因從後抱住死
      者洪敏男之故，被告杜清財站立於其右前方，而被告杜清
      財從死者洪敏男身上抓出那把槍後，隨即朝死者洪敏男右
      肩方向開槍，因被告杜清財開槍不在其預期之內，伊在被
      告杜清財開槍時，隨即放開死者洪敏男，害怕被子彈打到
      並往車上跑去，在車上伊還陸續聽到槍聲，直到被告杜清
      財帶著一把比伊先前所看到在死者洪敏男身上所抽出手槍
      還較大之黑色手槍上車後，叫伊開車時，伊才將車輛駛離
      現場等語（見本院卷二第60至62頁）；證人即同案被告王
      文鴻復證稱：伊等到達現場後，被告杜清財就叫伊和黃郁
      桓先下車，當時死者洪敏男看到伊等時，是要逃跑的，並
      沒有任何掏槍動作，而死者洪敏男隨即被伊、黃郁桓及最
      後下車的黃昭勝一起抓住，且伊與黃郁桓抓住死者洪敏男
      時，被告杜清財都沒有碰觸死者洪敏男之身體，是直到黃
      昭勝從死者洪敏男背後抓起死者洪敏男，伊看到死者洪敏
      男的腰際有一把槍而大喊他有帶東西時，被告杜清財才有
      碰觸死者身體並取出死者洪敏男腰際間的手槍。而被告杜
      清財取出該手槍後，就拿那把槍朝死者洪敏男的胸前射擊
      ，開槍當時伊還央求被告杜清財不要開槍，但被告杜清財
      不理，除一面朝死者胸前開槍，一面叫伊等上車。而伊往
      車上跑去，打開車門時，有看到被告杜清財把從死者洪敏
      男身上所起出之手槍丟在地上，並從自己身上拿出另一把
      槍繼續射擊死者洪敏男，但伊不知道被告杜清財身上的那
      把槍從哪裡來的等語（見本院卷二第64至66頁）；至於證
      人即同案被告黃郁桓雖於案發後，於99年3月29日因車禍
      頭部重創，成為需專人24小時看護照顧之植物人（見本院
      卷第84至88頁所附之診斷證明書三份、本院99年度監宣字
      第137號家事裁定一份）而無法到本院作證，惟依其於檢
      察官偵訊時亦結證稱：因為被告杜清財要找死者洪敏男多
      次，但死者洪敏男都避不見面，當日伊也有聽到被告杜清
      財跟證人楊政諺說為何死者洪敏男吃了安非他命的錢都不
      還錢，因為死者洪敏男跟被告杜清財買了毒品後沒有付錢
      ，原本要讓他欠，但死者洪敏男避不見面，金額大約10餘
      萬元，被告杜清財找死者洪敏男已有一個星期多，最後才
      想到抓證人楊政諺去引誘死者洪敏男出面。而伊當日（98
      年11月24日）與被告杜清財、黃招勝、王文鴻及證人楊政
      諺等人坐證人楊政諺所有之5501-LX號自小客車前往永康
      市頂好超市前，是因為被告杜清財說坐證人楊政諺的車是
      為讓死者洪敏男誤會是證人楊政諺開過去的，到那邊時，
      被告杜清財叫伊與被告王文鴻先下車，伊不知道要做什麼
      ，原本以為要去買早餐，後來死者洪敏男其車經過車子右
      邊，被告黃昭勝就開車插到他旁邊，被告杜清財下車掏出
      自己腰際的槍指著死者洪敏男的肚子以下，他就叫死者洪
      敏男「不要亂動」，並要我們「把他抓住」，之後被告杜
      清財就再把槍插入腰際，後來被告黃昭勝也下車把死者洪
      敏男抓住，此時被告王文鴻才發現死者洪敏男身上有槍並
      喊出來，伊有嚇到，但仍防止死者洪敏男拿槍，這時被告
      杜清財就把死者洪敏男身上的槍搶走，搶到槍後被告杜清
      財就推倒死者洪敏男，並將該槍上膛，伊有叫被告杜清財
      不要開槍，但被告仍朝死者洪敏男背部開槍，開二槍後死
      者洪敏男的手槍卡彈，被告杜清財就將死者洪敏男的槍丟
      在地上，當時死者洪敏男倒地，但是還想要起來，被告杜
      清財就掏出他自己腰際的槍，再朝死者洪敏男開了七、八
      槍等語（見南檢98偵16803號偵查卷第95至100頁）；且查
      ，經警調閱永康市○○路、中華二路口之監視器，顯示：
      5501 -LX號自小客車於98年11月24日07時20分在該路口迴
      轉，於07時20分50秒停於頂好超市○○○○○道），07時
      23分56秒坐於右後座身穿白色上衣之歹徒下車，07時23分
      58秒坐於左後座身穿黑色上衣之歹徒下車，之後07時24分
      27秒三名歹徒往前行走，同時5501-LX自小客車往前移動
      ，不久5501-LX自小客車於98年11月24日07時25分22秒開
      離現場等情，有警卷所附之監視器調閱情形說明及照片六
      張可證，經核與前揭證人供證情節一致，足證前揭證人證
      述情節確與事實相符。由是觀之，本件被告杜清財、黃招
      勝、黃郁桓、王文鴻及被害人楊政諺到達案發現場時，先
      由被告黃郁桓、王文鴻二人下車，被告杜清財則於車上發
      現死者洪敏男身影後，隨即下車，三人一同前往死者洪敏
      男方向走去，死者洪敏男見被告杜清財之掏槍動作發現苗
      頭不對，打算逃跑，但因被告杜清財以其持有之制式手槍
      喝令死者洪敏男「不要亂動」，及要同夥「把他抓住」後
      ，被告王文鴻、黃郁桓等人即依被告杜清財指示抓住死者
      洪敏男要押回車上，但因死者洪敏男掙扎趴在地上，被告
      黃昭勝遂下車幫忙要從後抓起死者洪敏男，是時死者洪敏
      男之外套被往上拉，露出其藏放於腰際之手槍，經被告王
      文鴻出聲警告後，被告杜清財憤怒死者洪敏男竟敢帶槍之
      情狀下，即基於意欲置之於死地之明確犯意，隨即抽出死
      者洪敏男身上之手槍將之上膛，朝其右胸處（或背部）開
      槍，但因該槍僅射擊二發後即刻卡彈，死者洪敏男企圖蠕
      動要爬起來，被告杜清財擔心該二發子彈尚不足以置洪敏
      男於死地，乃又自其身上掏出所攜帶之制式手槍連續射擊
      （目擊證人林登發亦結稱：被告拿槍朝死者洪敏男頭部、
      胸部開六、七槍等語，見南檢98相1550號偵查卷第28頁）
      ，於確定死者洪敏男已無震顫痕跡、不可能獲得救治後，
      隨即上車號令被告黃昭勝趕緊開車離開。且因為其所持有
      之制式手槍為被告杜清財攜帶至現場，不可能留有死者洪
      敏男之指紋，此與被告杜清財丟棄於現場、屬於死者洪敏
      男之非制式手槍不同，被告杜清財當有必要將該制式手槍
      攜離現場，以便其後續之處置。是以從前揭證人證述情節
      觀察，經警由被告杜清財於屏東縣滿州鄉藏匿處及高雄市
      ○○路所起獲之制式手槍一支及非制式子彈二顆，絕非被
      告杜清財從死者洪敏男身上所取出之物（蓋被告杜清財係
      被告王文鴻告知其死者洪敏男腰際帶槍時，才初次碰觸死
      者洪敏男之身體以取出該把非制式手槍，更無論被告杜清
      財係被告王文鴻、黃郁桓二人先行下車後，於車內發現死
      者洪敏男蹤影後才下車，當無可能先於被告王文鴻、黃郁
      桓等人碰觸死者洪敏男）。而該制式手槍既非死者洪敏男
      所有或持有之物，然被告杜清財卻能於案發現場自其身上
      掏出該槍並朝死者洪敏男射擊，唯一理由僅存該把制式手
      槍當然就是被告杜清財將之攜帶至案發現場！乃被告杜清
      財仍辯解扣案之制式手槍及非制式子彈等物係取之於死者
      洪敏男身上之物云云，顯與事實不符，無足取信。
（三）綜上所述，足認被告杜清財所辯顯與事實不符，不足採信
      ，本項事證已甚明確，被告非法持有手槍罪及非法持有子
      彈罪等犯行堪以認定，應予依法論科。
二、關於被告杜清財、黃招勝、王文鴻、陳漢展、黃俊凱、李宗
    泰、葉崇權對證人即被害人楊政諺妨害自由及被告杜清財、
    黃招勝、王文鴻等三人對被害人洪敏男妨害自由部分：
    前揭事實，業據被告杜清財、黃招勝、王文鴻、陳漢展、黃
    俊凱、李宗泰、葉崇權等人於本院審理時坦認不諱，經核與
    證人即告訴人楊政諺於警詢、檢察官偵查及本院審理時之指
    證（警卷第118至123、124至125、126至138、139至143、
    144至146頁；南檢98偵16801號偵查卷第107至111、123至
    125頁、98偵16803號偵查卷第116至120頁、99偵3912號偵查
    卷第15-20頁、本院卷二第49至57頁））及案發現場目擊證
    人林登發、謝寶密於警詢、偵查中之證述（見警卷第171至
    178頁；南檢98相1552號偵查卷第25至28頁）情節相符，證
    人楊政諺並於本院審理時補陳：伊從新化網咖店走出來時，
    就看到店外圍了一群人，被告杜清財就對其他人說要將伊帶
    回魚羊公司，伊如果反抗，只會被打而已，如果坐在車上，
    伊必定坐在中間，兩旁都有人守著，還有看到球棒，作勢要
    打伊，在魚羊公司時，伊根本無法離開，連上廁所都被看著
    ，過程中一定都會有一、兩個人在旁邊看著，當被告杜清財
    要求伊聯絡死者洪敏男時，伊也沒辦法拒絕，如果拒絕的話
    伊就會有事，直到到達案發現場，車上其他人都下車去抓死
    者洪敏男時，伊曾試圖從左後方車門離開，但因當時車輛斜
    停放在紅綠燈十字路口邊，若從該處下車，很容易撞倒來車
    ，想等待後方沒車時才要伺機離開，但沒一會兒時間，就聽
    到槍聲，他們也迅速陸續上車，被告杜清財隨即指示被告黃
    昭勝將車開走，以致於無法脫離渠等之掌控等語（見本院卷
    二第52至56頁），足證被告杜清財等人前揭自白與事實相符
    ，應堪採信。準此，本項事證明確，被告杜清財、黃招勝、
    王文鴻、陳漢展、黃俊凱、李宗泰、葉崇權等人此部分妨害
    自由犯行堪以認定，自應依法論科。
三、關於被告杜清財殺人部分：
（一）訊據被告杜清財固於本院準備程序時坦認有槍擊被害人洪
      敏男致死之事實，惟矢口否認有何殺人故意，辯稱：扣案
      之兩把手槍都是死者洪敏男帶至現場，伊先搶到一把手槍
      後，嗣又發現死者洪敏男還有另一把手槍，並有掏槍動作
      ，且伊如果不開槍射擊，倒在現場的可能就不是死者洪敏
      男，而是伊自己，伊在此等雙方衝突情況下，持槍射擊死
      者洪敏男，純屬正當防衛云云（見本院99年12月20日準備
      程序筆錄），但嗣於本院審理後階段又改稱：伊就殺人犯
      行部分願意認罪等語（見本院100年3月22日審判筆錄）。
（二）經查，被告杜清財開槍射擊被害人洪敏男並致其死亡等情
      ，業經被告杜清財、黃招勝、王文鴻於偵查及本院準備程
      序、審理中坦承不諱，另據證人即告訴人楊政諺、證人林
      登發、謝寶密於警詢及偵查中證述明確（均見前揭卷證）
      ，且有臺灣臺南地方法院檢察署98年度相字第1552號98年
      11 月21日相驗筆錄、98年11月25日解剖筆錄、南相字第
      98-1152號相驗屍體證明書、法醫解剖鑑定報告書、臺南
      縣警察局洪敏男遭槍擊死亡勘查採證報告、99年1月28日
      南縣警鑑字第0992200101號鑑驗書、臺南縣警察局槍枝初
      步檢視報告表、內政部警政署刑事警察局98年12月2日刑
      紋字第0980166213號鑑驗書、98年12月8日刑紋字第09801
      66211號鑑驗書、98年12月17日刑紋字第0980166207號鑑
      驗書、99年1月22日刑鑑字第0980165431號鑑定書、99年3
      月5日刑鑑字第0990007745號鑑定書、相驗照片、解剖照
      片、現場勘察照片36張、現場照片16張、臺南縣警察局永
      康分局扣押物品目錄表、扣押書及扣案之加拿大DAC廠394
      型手槍、口徑9mm制式半自動手槍（含彈匣，槍枝管制編
      號0000000000）及仿WALTHER廠PPK/S型半自動改造手槍（
      含彈匣，槍枝管制編號0000000000）各1支、改造子彈6
      顆、己擊發之制式彈殼8顆及非制式金屬彈殼1顆、制式銅
      包衣彈頭3顆、制式彈頭銅包衣2片及鉛心1顆等在卷可參
      ，足徵被告杜清財、黃招勝、王文鴻等就前開自白，核與
      事實相符，堪以採信，且死者洪敏男確因被告杜清財開槍
      射擊其頭、胸、背部等處之行為，因此身中13槍（包含正
      面4槍、背面9槍，槍創共25處），受有頭部及胸部多處槍
      創，主動脈及心臟損傷（即其中1槍入口於右耳後部，造
      成主動脈破裂，再造成右心室心尖破損傷，改造子彈完整
      彈頭停止於心尖），大量血胸，不治死亡，故被告杜清財
      之開槍射擊行為，與死者洪敏男發生死亡結果間，確存有
      相當之因果關係。
（三）按刑法上之故意，分直接故意（確定故意）與間接故意（
      不確定故意），「行為人對於構成犯罪之事實，明知並有
      意使其發生者」為直接故意。「行為人對於構成犯罪之事
      實，預見其發生而其發生並不違背其本意者」為間接故意
      。而間接故意與有認識的過失（又稱疏虞過失）之區別，
      二者對構成犯罪之事實雖均預見其能發生，但前者對其發
      生並不違背其本意，後者則確信其不發生。與加重結果犯
      之區別，則在於間接故意對犯罪事實之發生，客觀上有預
      見之可能，主觀上亦有預見（不違背其本意）。加重結果
      犯則對加重結果之發生，客觀上雖有預見之可能，但主觀
      上並未預見。四者概念並不相同，適用時應詳予區分（最
      高法院87年度台上字第2716號判決要旨參照）。另按刑法
      第13條第1項明定：行為人對於構成犯罪之事實，明知並
      有意使其發生者為故意。同條第2項明定：行為人對於犯
      罪之事實，預見其發生，而其發生並不違背其本意者，以
      故意論。前者學理上謂為意欲主義，後者謂為容認主義，
      但不論其為「明知」或「預見」，皆為故意犯主觀上之認
      識，只是程度強弱有別，行為人有此認識進而有「使其發
      生」或「任其發生」之意，則形成犯意，前者為確定故意
      、直接故意，後者為不確定故意、間接故意，但不論其為
      確定故意或不確定故意，其「明知」或「預見」乃在犯意
      決定之前，至於犯罪行為後結果之發生或未發生，則屬因
      果關係問題，因常受有物理作用之支配，非必可由行為人
      「使其發生」或「任其發生」，故犯意之認識與犯罪之結
      果為截然不同之概念，不容混淆（最高法院90年度台上字
      第7964號判決意旨參照）。查被告杜清財固坦承伊開槍射
      擊被害人洪敏男並致其死亡，惟以前詞置辯。然查，扣案
      之制式手槍及非制式子彈二顆，乃至擊發於死者洪敏男身
      上之11顆制式子彈等物，確為被告杜清財攜至案發現場之
      物品乙節，已於前揭實體論斷理由第一項中論述明確，本
      院不另贅述。本案起因於被告杜清財與死者洪敏男間有十
      餘萬元之毒品債務糾紛，死者洪敏男不僅不還錢，還曾在
      外放風聲對被告杜清財嗆聲要拼輸贏，致被告杜清財早已
      心生不滿，而被告杜清財為求早日拿回金錢，邀同被告黃
      招勝、王文鴻、陳漢展、黃俊凱、李宗泰、葉崇權等人一
      同至台南市○○區○○路507號「炫風藍天網咖店」尋找
      死者洪敏男之友人即證人楊政諺，其後被告杜清財等人將
      證人楊政諺載回到魚羊公司，被告杜清財於魚羊公司詢問
      證人關於死者洪敏男下落及要求證人楊政諺配合引出死者
      洪敏男見面過程中，被告杜清財不僅態度兇狠，且於詢問
      過程中曾說過：「這次與洪敏男見面要打死他。」等語，
      雖經被告杜清財否認說過前述話語，但證人楊政諺及被告
      王文鴻98年11月26日及100年2月15日於本院均證述被告杜
      清財確曾說過（見98年度聲羈字第450號第9頁、本院卷二
      第53、63頁），且被告的目的在於找到被害人以討回欠款
      ，卻攜帶了扣案之加拿大DAC廠394型手槍、口徑9mm制式
      半自動手槍（含彈匣一個，槍枝管制編號0000000000號）
      、制式子彈並邀同被告黃招勝、王文鴻、黃郁桓等人一同
      到事發現場，足認被告杜清財於出發之前就有心理準備雙
      方可能發生肢體衝突，為避免衝突的結果對己不利，才會
      隨身攜帶手槍、子彈等且帶他人一同前往，以避免不時之
      需，難認被告杜清財對於開槍致被害人於死之結果無預見
      。此外，被告杜清財、黃招勝、王文鴻、黃郁桓與證人楊
      政諺為避免死者洪敏男起疑，而共同搭乘證人楊政諺所有
      之車牌號碼5501-LX自用小客車至台南市○○市○○路181
      號頂好超市前等候死者洪敏男時，被告杜清財一見到死者
      洪敏男出現時，即要求被告王文鴻、黃郁桓、黃昭勝等人
      上前抱住死者洪敏男控制其行動自由，使得死者洪敏男無
      法逃跑或為其他自保行為，而被告王文鴻上前抱住死者洪
      敏男過程中發現死者洪敏男帶有槍枝並告知其他被告，被
      告杜清財隨即衝上前搶下死者洪敏男帶來之仿WALTHER廠
      PPK/S型半自動改造手槍（含彈匣一個，槍枝管制編號000
      0000000號），此時死者洪敏男身體已經在被告黃招勝等
      人的控制之下，帶來的槍枝亦被杜清財奪下，已無任何危
      險性可言，惟被告杜清財此時非但未開口威逼死者洪敏男
      以達成催討債務之目的，反而逕自舉起死者洪敏男帶來之
      改造手槍射擊，槍枝卡彈後，見死者洪敏男尚有蠕動意欲
      爬起逃離，被告更是拿出自行帶來的手槍繼續射擊，完全
      不顧旁人之勸阻，此又何敢謂其此等所為純係正當防衛？
      另外，被告杜清財之射擊方向主要係針對被害人頭、胸部
      ，造成洪敏男身中13槍，其中正面4槍、背面9槍，身上受
      有槍創共有25處，並受有死亡之結果，亦有證人王文鴻、
      黃郁桓及現場目擊證人林登發等人於檢察官偵訊及本院審
      理時證述明確（見本院前項說明），核與法醫解剖鑑定報
      告書暨所附相驗照片（見本院卷二第65頁背面、相驗卷第
      170至185頁）互證相符。按持槍對人射擊可致人於死，此
      為一般人眾所周知之事實，且人體之重要器官多分布於上
      半身，例如心、肺、脊髓等，一但遭到他人開槍射擊致破
      裂，足以造成身體嚴重受損或死亡之結果，而被告杜清財
      為一心智健全之成年人，具有一定社會經驗，事發當時亦
      未曾為任何有礙於本身判斷能力及行為能力之行為，渠等
      主觀上確知悉持槍朝人射擊將會產生致人於死之結果，而
      被告杜清財先前於魚羊公司時就曾經說過要給洪敏男死，
      到了現場，不待洪敏男開口辯解，就直接開槍射擊被害人
      ，其間更不因手槍卡彈及旁人相勸而停止射擊，更掏出自
      己所帶來的手槍繼續射擊，足證被告杜清財是在意識清醒
      的情況下，基於充分的認知其行為會導致洪敏男死亡的結
      果下而決定開槍射擊，此外，如果被告杜清財若只是要給
      予被害人一個教訓或單純嚇阻，大可採對空鳴槍或避開身
      體重要器官射擊的方式為之，即可趁機達成催討欠款的目
      的，惟被告卻選擇直接針對被害人頭、胸部開槍，且開到
      13槍之多，自難推諉自己無殺人故意，是被告主觀上對於
      開槍射擊人體重要部位之行為將會導致死亡結果，應有所
      預見，且有意促使其發生，故被告所辯伊係正當防衛，無
      殺人故意云云，純屬飾卸之詞，要無足取。
（四）綜上所述，本項事證明確，被告杜清財持槍殺害洪敏男之
      犯行，堪以認定，應依法論科。
四、論罪科刑部分：
（一）按非法持有、寄藏、出借槍砲彈藥刀械等違禁物，所侵害
      者為社會法益，如所持有、寄藏或出借客體之種類相同（
      如同為手槍，或同為子彈者），縱令同種類之客體有數個
      （如數支手槍、數顆子彈），仍為單純一罪，不發生想像
      競合犯之問題；若同時持有、寄藏或出借二不相同種類之
      客體（如同時持有手槍及子彈），則為一行為觸犯數罪名
      之想像上競合犯（最高法院82年度台上字第5303號判決要
      旨參照）。核被告杜清財就前揭第一項事實所為持有槍、
      彈行為，係犯槍砲彈藥刀械管制條例第7條第4項非法持手
      槍罪及同條例第12條第4項非法持有子彈罪；另被告杜清
      財、黃招勝、王文鴻、陳漢展、黃俊凱、李宗泰及葉崇權
      等人對告訴人楊政諺所為妨害自由行為，係犯刑法第302
      條第1項之妨害自由罪；又被告杜清財、黃昭勝、王文鴻
      等人對死者洪敏男所為妨害自由行為，亦係犯同法第302
      條第1項之妨害自由罪；至被告杜清財開槍射擊死者洪敏
      男致死之行為，則係犯同法第271條第1項殺人罪。被告杜
      清財以一個持有之行為，同時持有上開制式手槍及改造子
      彈，觸犯構成要件相異之罪名，為想像競合犯，應依刑法
      第55條規定，從一重之非法持有手槍罪處斷。又被告杜清
      財、黃招勝、黃郁桓、王文鴻、陳漢展、黃俊凱、李宗泰
      、葉崇權等八人對告訴人楊政諺之妨害自由犯行，被告杜
      清財、黃招勝、王文鴻、黃郁桓（黃郁桓部分由本院另行
      審結）等四人對被害人洪敏男之妨害自由犯行，均有犯意
      聯絡及行為分擔，為共同正犯。而被告杜清財對於非法持
      手槍罪、二次妨害自由罪及殺人罪等犯行，被告黃招勝、
      王文鴻對於二次妨害自由罪犯行，均係犯意各別，行為互
      異，應予分論併罰。又被告杜清財、葉崇權有如事實欄所
      載有期徒刑執行完畢之前科紀錄，有臺灣高等法院被告前
      案紀錄表各1份、臺灣臺南地方法院檢察署97年1月8日南
      檢瑞丁96執聲935字第1379號函及其附件之刑案系統觀護
      終結原因表一份（見本院卷一第195至196頁）在卷可佐，
      渠等於執行完畢後五年以內故意再犯本件有期徒刑以上之
      罪，均屬累犯，除法定刑死刑，無期徒刑部分依法不得加
      重外，法定刑有期徒刑部分應依刑法第47條第1項之規定
      加重其刑。
（二）爰審酌被告杜清財、黃招勝、王文鴻、陳漢展、黃俊凱、
      李宗泰及葉崇權等均正值青壯年，為年輕氣盛之時，而被
      告杜清財與死者洪敏男係認識多年的朋友，只因兩人之間
      有一筆金錢糾紛存在，經被告杜清財多次催討無著，加上
      死者洪敏男亦曾向被告杜清財嗆聲要拼輸贏，致被告杜清
      財心生不滿，且事發當時被告杜清財女朋友已懷孕，其急
      著拿回錢好準備結婚，被告杜清財為逼出死者洪敏男還錢
      ，不思依從正當合法程序追討欠款，只想自行以暴力解決
      ，之前就曾經找過告訴人楊政諺追問死者洪敏男下落，本
      件更直接限制告訴人楊政諺之行動自由並要求配合以誘出
      死者洪敏男談判，嗣因被告杜清財聚眾且持槍到現場要將
      死者洪敏男帶回公司時，意外發現死者洪敏男竟也攜帶槍
      枝到現場之行為令其心生怨怒，連給予死者洪敏男開口辯
      解及為自己求情之機會都無，就直接奪下死者洪敏男帶來
      的槍枝並射擊死者洪敏男，縱使該槍枝開二槍後卡彈，但
      因見死者洪敏男尚有蠕動意欲逃離，又繼續持其所有制式
      手槍連續射擊其頭、胸部等身體重要部位達13槍致其死亡
      ，完全無視其開槍時間及地點正為學生上學、部分上班族
      正要上班等人潮洶湧之早市，死者倒地地點還刻正有證人
      林登發夫婦擺放攤位，販賣紅豆薏仁等早點，且子彈不僅
      可以穿透人體，還可以經由堅硬之地面、鐵板、電線桿等
      物彈跳而成為四處流竄之流彈致極容易傷及其他無辜之路
      人，亦有可能誤擊到當時抱住被害人的被告黃招勝、王文
      鴻及黃郁桓等人，惟杜清財完全不顧他人安危仍執意開槍
      ，足見被告杜清財視法律規範及他人權益如無物，由此可
      見被告杜清財之個性兇殘，目無法紀，一遇到問題只想以
      暴力方法解決，更無論被告杜清財於上開時點所為之開槍
      行為，已對臺南都會地區之社會治安產生相當之震撼及畏
      怖；至於被告黃招勝、王文鴻、陳漢展、黃俊凱、李宗泰
      、葉崇權，一開始雖係應被告杜清財要求共同前往「炫風
      藍天網咖店」帶走告訴人楊政諺後驅車前往到魚羊公司，
      於魚羊公司內見到被告杜清財詢問告訴人楊政諺關於死者
      洪敏男下落之時，被告黃招勝等人已經知道被告杜清財係
      藉著己方人多勢眾以造成告訴人楊政諺的身心壓力，致告
      訴人楊政諺因心中害怕遭到被告等人對其為不利之行為而
      不得不留下的方式以限制其行動自由，並非自願留在現場
      遭受被告杜清財盤問，惟被告黃招勝等人不但未勸阻制止
      被告杜清財之行為，或離開現場報警處理，仍留下以繼續
      營造現場氛圍加深告訴人楊政諺心中之恐懼，迫使告訴人
      楊政諺不得不依從被告杜清財指示誘出死者洪敏男，此外
      ，被告黃招勝、王文鴻與杜清財、楊政諺共同乘楊政諺所
      有之5501-LX自用小客車至臺南市○○區○○路181號頂好
      超市前等候死者洪敏男出現時，被告黃招勝、王文鴻均已
      知道被告杜清財係打算採取私力處理和死者洪敏男間的金
      錢糾紛，只是不知被告杜清財有開槍的打算，仍依從被告
      杜清財指示上前抱住死者洪敏男身體，使得死者洪敏男無
      法離去或自保，前述行為造成告訴人楊政諺及死者洪敏男
      之身體自由受有損害，被告黃招勝、王文鴻於離開案發現
      場之時，又意圖藉由擦拭被害人楊政諺車上之指紋以影響
      警方辦案結果，但因本件經由電視報導已為眾所周知而不
      得不接受警方調查，可知被告黃招勝、王文鴻、陳漢展、
      黃俊凱、李宗泰、葉崇權之行為已對社會秩序影響甚鉅，
      其惡性非輕，兼衡被告杜清財對於非法持有手槍及子彈之
      犯行雖矢口否認，但對於其他犯行均予坦承，犯後態度非
      佳，被告黃招勝、王文鴻、陳漢展、黃俊凱、李宗泰及葉
      崇權對於妨害自由罪等犯行均已坦認，被告李宗泰尚有一
      個剛滿一、二歲之稚兒待其撫養，及被告等人未與告訴人
      楊政諺、死者洪敏男家屬和解等情，暨智識程度及生活狀
      況等一切情狀，故分別量處如主文所示之刑，合併定應執
      行刑，以昭炯戒，並就併科罰金部分，諭知易服勞役之折
      算標準。又被告杜清財經宣告之最重刑為無期徒刑，僅執
      行無期徒刑，並依刑法第37條第1項規定，宣告褫奪公權
      終身。
（三）扣案之加拿大DAC廠394型手槍、口徑9MM制式半自動手槍
      （含彈匣一個，槍枝管制編號0000000000號）及仿WALTHE
      R廠PPK/S型半自動改造手槍（含彈匣一個，槍枝管制編號
      0000000000號）各1枝，擊發功能正常，可供擊發適用子
      彈，均具殺傷力，有內政部警政署刑事警察局99年1月22
      日刑鑑字第0980165431號、99年3月5日刑鑑字第09900077
      45號鑑定書各1份在卷可參，確係屬違禁物，不問何人所
      有，應依刑法第38條第1項第1款規定，宣告沒收之。至於
      仿WALTHER廠PPK/S型半自動改造手槍（含彈匣一個，槍枝
      管制編號0000000000號）中扣得之非制式子彈2顆其中1顆
      ，及於「紫灣渡假村」A2218室及高雄市○○路「台糖加
      油站」對面停車格（計次505174）前排水溝分別扣得之非
      制式子彈1顆（共2顆），均於鑑定時經試射擊發，其彈頭
      與彈殼分離，已失子彈之外形及功能，不具殺傷力，且扣
      案之已擊發之制式彈殼8顆、非制式金屬彈殼1顆、制式銅
      包衣彈頭3顆、制式彈頭銅包衣2片及鉛心1顆，均為子彈
      擊發撞擊變形後所得之物，亦不具殺傷力，均非屬違禁物
      ，無庸宣告沒收；所餘扣案之非制式子彈3顆均為違禁物
      ，依刑法第38條第1項第1款規定，不問屬於被告所有與否
      ，應予宣告沒收。另外，扣案之深色背心1件，被告黃招
      勝於警詢中供稱係其做案時所穿著，但因非供被告犯罪所
      用或所得之物，而未扣案之球棒2支，亦非供被告犯罪所
      用或所得，均不予宣告沒收，併此敘明。
據上論斷，應依刑事訴訟法第299條第1項前段，槍砲彈藥刀械管
制條例第7條第4項、第12條第4項，刑法第11條前段、第271條第
1項、第302條第1項、第28條、第55條、第47條第1項、第42條第
3項、第51條第4款、第5款、第37條第1項、第38條第1項第1款，
刑法施行法第1條之1，判決如主文。
本案經檢察官陳尹捷到庭執行職務。
中    華    民    國   100    年    4     月    12    日
            刑事第九庭  審判長法  官  林彥君
                              法  官  莊玉熙
                              法  官  周宛瑩
以上正本證明與原本無異。
如不服本判決應於收受本判決後10日內向本院提出上訴書狀，並
應敘述具體理由。其未敘述上訴理由者，應於上訴期間屆滿後20
日內向本院補提理由書狀（均須按他造當事人之人數附繕本）「
切勿逕送上級法院」。
                              書記官  蔡志賢
中    華    民    國   100    年    4     月    12    日
附錄本案論罪科刑法條：
槍砲彈藥刀械管制條例第7條第4項
未經許可，持有、寄藏或意圖販賣而陳列第1項所列槍砲、彈藥
者，處5年以上有期徒刑，併科新臺幣1千萬元以下罰金。
槍砲彈藥刀械管制條例第12條第4項
未經許可，持有、寄藏或意圖販賣而陳列子彈者，處5年以下有
期徒刑，併科新台幣300萬元以下罰金。
中華民國刑法第271條第1項
（普通殺人罪）
殺人者，處死刑、無期徒刑或 10 年以上有期徒刑。
中華民國刑法第302條第1項
（剝奪他人行動自由罪）
私行拘禁或以其他非法方法，剝奪人之行動自由者，處5年以下
有期徒刑、拘役或3百元以下罰金。